【裁判字號】    95,交聲,115
【裁判日期】    950227
【裁判案由】    交管條例聲異
【裁判全文】
臺灣板橋地方法院交通事件裁定         95年度交聲字第115號
異  議  人
即受處分人  甲○○
上列異議人即受處分人因違反道路交通管理處罰條例案件，不服
交通部公路總局臺北區監理所板橋監理站於民國九十四年十月二
十日所為板監裁字裁四一－ＡＲ0000000號裁決，聲明異
議，本院裁定如下：
    主  文
異議駁回。
    理  由
一、按受處分人不服第八條主管機關所為之處罰，得於接到裁決
    書之翌日起二十日內，並得依法扣除在途期間，向管轄地方
    法院聲明異議，道路交通管理處罰條例第八十七條第一項及
    道路交通案件處理辦法第十二條分別定有明文。而道路交通
    異議案件，當事人非居住於處罰機關所在之鄉、鎮、市（包
    括縣轄市、省轄市及院轄市）者，但居住於受理聲明異議案
    件法院之管轄區域者，依本標準第二條第一款中之地方法院
    在途期間欄所載日數扣除在途期間，法院訴訟當事人在途期
    間標準第四條第一項第一款第二目亦規定甚明。此為交通異
    議事件之程序規定，為聲明異議之合法要件，受處分人之聲
    明異議自須合於此項程序規定，法院始得受理為實體之審查
    。又交通法庭認聲明異議不合法律上之程式，且無從補正者
    ，應以裁定駁回之，道路交通案件處理辦法第十八條亦有規
    定。次按處理違反道路交通管理事件，有關文書送達之程序
    ，依行政程序法之規定，違反道路交通管理事件統一裁罰基
    準及處理細則第五條定有明文。又送達，於應受送達人之住
    居所、事務所或營業所為之；於應送達處所不獲會晤應受送
    達人時，得將文書付與有辨別事理能力之同居人、受僱人或
    應送達處所之接收郵件人員；應受送達人或其同居人、受僱
    人、接收郵件人員無正當理由拒絕收領文書時，得將文書留
    置於應送達處所，以為送達；送達，不能依前二條規定為之
    者，得將文書寄存送達地之地方自治或警察機關，並作送達
    通知書兩份，一份黏貼於應受送達人住居所、事務所、營業
    所或其就業處所門首，另一份交由鄰居轉交或置於該送達處
    所信箱或其他適當位置，以為送達。前項情形，由郵政機關
    為送達者，得將文書寄存於送達地之郵政機關，行政程序法
    第七十二條第一項前段、第七十三條第一項、第三項、第七
    十四條第一項、第二項分別有所規定。末按法院受理有關交
    通事件，準用刑事訴訟法之規定；刑事訴訟法規定之期間，
    其計算依民法規定，道路交通管理處罰條例第八十九條前段
    、刑事訴訟法第六十五條亦有明文。而一定期間內應為意思
    表示者，其期間之末日為星期日、紀念日或其他休息日時，
    依民法第一百二十二條規定，既應以其休息日之次日代之，
    則關於道路交通案件計算法定期間時，如果期間之末日為上
    述之休息日，即應不予算入，但休息日在期間中而非期間之
    末日者，自不得予以扣除（最高法院三十年抗字第二八七號
    判例意旨參考）。
二、經查，本件異議人即受處分人甲○○於民國九十年八月十九
    日下午二時四十五分許，駕駛車號ＡＬＩ－三五二號重型機
    車行經臺北市○○路上時，違規行駛於該路第二線內側禁行
    機車道上，而有「機器腳踏車不在規定車道行駛」之違規事
    由，經臺北市政府警察局大同分局交通執勤警員逕行以拍照
    採證方式予以製單舉發，異議人於九十年九月二十八日應到
    案日期前均未向原處分機關提出申訴，原處分機關乃於九十
    四年十月二十日依道路交通管理處罰條例第四十五條第十三
    款（裁決書贅載第一項）及違反道路交通管理事件統一裁罰
    基準表之規定，裁處異議人罰鍰新臺幣一千八百元，並依同
    條例第六十三條第一項第一款（裁決書漏載第一款）規定，
    並記違規點數一點在案，嗣該裁決書經送達異議人戶籍地「
    臺北縣土城市○○路九十二號」時未獲會晤異議人，亦無受
    領文書之同居人、受雇人或應受送達處所接收郵件人員，乃
    於九十四年十月二十四日將該裁決書寄存送達在送達地之郵
    政機關土城學府郵局（板橋２９支局）招領，並依首揭行政
    程序法第七十四條之規定，製作送達通知書二份，一份黏貼
    於應受送達人住居所門首，一份置於該受送達處所信箱或其
    他適當位置，以為合法送達異議人等情，有卷附送達證書一
    紙可查，故上開裁決業已於九十四年十月二十四日發生送達
    之效力無訛。異議人雖辯稱伊並未收到上開裁決書云云，但
    由形式上觀察，上揭送達流程既均符合正常之送達程序且經
    向異議人確實之戶籍地址「臺北縣土城市○○路九十二號」
    送達，有卷附個人基本資料查詢結果一紙可佐，又無其他證
    據足證有何不合常規之處，即難單憑異議人空言否認收受該
    裁決書，即遽認此項送達程式不合法。又原處分機關係位於
    臺北縣中和市，異議人則設址於臺北縣土城市，並不在原處
    分機關所在之鄉鎮市，但於受理聲明異議案件法院即本院之
    管轄區域內者，依首開規定，毋須扣除在途期間，則其聲明
    異議期間本應於裁決書寄存日即送達日九十四年十月二十四
    日之翌日起二十日內即九十四年十一月十三日屆滿，然因該
    日為星期日之休息日，揆諸首揭規定，依法不予算入，故本
    件聲明異議期間之末日應為九十四年十一月十四日（星期一
    ），惟異議人遲至九十四年十二月二十三日始行提出，有卷
    內蓋用在陳述書狀（雖形式上名曰陳述書，惟既於裁決之後
    始經提出，且內容亦表明異議人未收受本件裁決書而不服之
    旨，實際上應為異議人異議之聲明）上之原處分機關收文章
    印記可憑，顯已逾法定之異議期間，其聲明異議不合法律上
    程式，且無從補正。揆諸首揭說明，異議人之聲明異議於法
    不合，應予駁回。
據上論斷，應依道路交通案件處理辦法第十八條前段，裁定如主
文。
中    華    民    國    95    年    2     月    27    日
                  臺灣板橋地方法院交通法庭
                          法  官  王綽光
以上正本證明與原本無異。
如不服本裁定，應於裁定送達後5 日內向本院提出抗告狀。
                          書記官  林文達
中    華    民    國    95    年    2     月    27    日


司法院資訊處製作；財團法人民間司法改革基金會備份。
